最　高　行　政　法　院　裁　定
　　　　　　　　　　　　　　　　　　 96年度裁字第02144號
上　訴　人　甲○○
被 上訴 人　中央健康保險局北區分局
代　表　人　乙○○
上列當事人間因全民健康保險事件，上訴人對於中華民國95年10
月31日臺北高等行政法院95年度簡字第160號判決，提起上訴，
本院裁定如下：
　　主  文
上訴駁回。
上訴審訴訟費用由上訴人負擔。
　　理  由
一、按對於適用簡易程序之裁判提起上訴或抗告，須經本院許可
    ，且該許可以訴訟事件所涉及之法律見解具有原則性者為限
    ，行政訴訟法第235條定有明文。
二、本件上訴人之眷屬謝祥彥前曾於民國（下同）90年2月7日經
    由其投保單位桂宏企業股份有限公司（下稱桂宏公司）全興
    廠向中央健康保險局中區分局申報加保，並經核定自同年2
    月9日生效。其後被上訴人於執行中斷投保查核作業時發現
    ，謝祥彥於90年2月至90年7月、90年9月、90年11月至91年2
    月及91年6月至93年4月期間，有中斷投保情形，乃依規定將
    謝祥彥暫以第6類第2目（地區人口）被保險人身分補辦加保
    ，核定上訴人應繳納34個月保險費，共計20,536元（計算式
    ：604×34 =20,536），並開據93年11月中斷投保保險費繳
    款單（下稱原核定）。上訴人不服，向被上訴人提起申復，
    經被上訴人審查後，認定謝祥彥中斷事實明確，且無拒發健
    保IC卡之情事，乃以94年2月14日健保桃承二字第094001657
    9號函（下稱原處分），以原核定上訴人應繳納中斷投保期
    間之保險費共計20,536元，於法並無違誤。上訴人仍不服，
    循序提起行政訴訟。案經原審駁回其訴，駁回意旨略以：上
    訴人之眷屬謝祥彥持有我國國籍，並設籍於苗栗縣，有個人
    戶籍資料查詢結果附原處分卷可稽，是謝祥彥為全民健康保
    險之保險對象，並有依法加保及繳納保險費之義務，合先敘
    明。謝祥彥原由其投保單位桂宏公司全興廠於90年2月7日向
    中央健康保險局中區分局申報加保，由該分局受理後核定自
    90年2月9日生效；嗣該分局接獲其投保單位回復之謝祥彥之
    健保IC卡照片黏貼表，故於92年7月製妥謝祥彥之健保IC卡
    ，惟送至謝祥彥所服務之投保單位即桂宏公司全興廠時，適
    逢謝祥彥已離職，該分局乃於92年8月11日受理該投保單位
    申報謝祥彥至90年2月9日之追溯轉出手續，有全民健康保險
    第1、2、3類保險對象投保（轉入）申報表及退保申報表附
    原審卷、個人異動查詢表附原處分卷可稽。嗣經上訴人於93
    年5月11日為謝祥彥辦理加保後，始向中央健康保險局反映
    未領健保IC卡，經該局確認謝祥彥之健保IC卡暫存於中央健
    康保險局中區分局時，旋即請該分局於93年5月13日將其健
    保IC卡，依其指定處所，以掛號郵寄送達，並於93年5月14
    日由上訴人代為簽收在案，有健保IC卡簽收回執聯附原處分
    卷足佐。可知謝祥彥係因離職後中斷投保，未以適法身分主
    動辦理投保，已違反全民健康保險法第11條之1規定，而其
    因離職致未領健保IC卡，中央健康保險局中區分局於謝祥彥
    仍有中斷投保之情況下（93年5月13日第2次寄發健保IC卡時
    ，謝祥彥90年2月至7月、同年9月、同年11月至91年2月、91
    年6月至93年4月仍有中斷投保情形），寄發其健保IC卡，顯
    見中央健康保險局並無非法扣發健保IC卡之情事。參以謝祥
    彥曾向臺中高等行政法院提起行政訴訟，主張未收到中央健
    康保險局中區分局寄發之健保IC卡，致未能領取使用，以該
    分局非法以保管方式扣押謝祥彥之健保IC卡，並於強制徵收
    保險費後，始發放健保卡等語，不服行政院衛生署94年3月
    31日衛署訴字第094002141號訴願決定，經該院95年1月19日
    94年度訴字第565號判決原告之訴駁回，有判決書附本院卷
    可參。是上訴人主張：中央健康保險局中區分局強制扣發健
    保IC卡云云，尚有誤會，不足為採。次查中央健康保險局92
    年12月5日健保醫字第0920013483號公告略以，於93年1月1
    日全面實施健保IC卡前，係採健保IC卡與紙卡雙卡併行制，
    民眾所持有之健保紙卡仍可使用，民眾如果尚未領到健保IC
    卡而須就醫時，只要在醫療院所填具例外就醫名冊，即可以
    健保身分先行就醫，且在領得健保IC卡之前，如確有自費就
    醫情事，亦可於欠費繳清之日起或於治療當日（出院日）起
    6個月內申請核退其先前所自付之醫療費用。是上訴人之眷
    屬謝祥彥未領健保IC卡不致被拒絕醫療給付，縱確有自費就
    醫情事亦可申請核退，亦得以確保就醫權益。又按全民健康
    保險法施行細則第87條之5規定：「第87條之1．．．所稱經
    濟困難及經濟特殊困難之認定辦法，由主管機關定之。」被
    上訴人為落實司法院釋字第472號解釋意旨，讓經濟困難無
    力繳納保險費之民眾，仍享有健保之各項醫療權益，除免除
    滯納金外，另已提供分期攤繳、紓困基金貸款、轉介公益團
    體代繳保險費、緊急或重大傷病均得以健保身分先行就醫等
    之各種協助措施，上訴人依全民健康保險法第87條之5規定
    ，經申請認定符合經濟困難者，自可依認定結果選擇最有利
    之保費繳費方式，並保障其就醫權益，上訴人自行認定無力
    繳納保險費，而據以規避主動投保及繳納保險費之義務，上
    開主張，尚非可採。綜上所述，原處分維持原核定，即維持
    被上訴人所開據93年11月中斷投保保險費繳款單共計應繳納
    保險費20,536元，認事用法，並無違誤，爭議審定及訴願決
    定，遞予維持，亦無不合等由，資為判斷之論據，核無不合
    。
三、上訴意旨略以：被保險人謝祥彥為年滿20歲有謀生能力之人
    ，且為失蹤人口，依全民健康保險法第9條第3款及第11條第
    3款所定之消極資格，不得加保。被上訴人違反上開法條、
    全民健康保險法施行細則第35條第1項規定及司法院釋字第4
    72號解釋意旨。原判決未就上訴人上訴前開主張加以審酌。
    為此訴請廢棄原判決，並撤銷原處分云云。
四、本院按：本件為簡易事件，依首開規定須上訴所涉之法律見
    解具有重要原則性，且經本院許可，始得上訴。查被保險人
    謝祥彥是否無謀生能力，以及是否為失蹤人口，均屬事實之
    爭執，尚難謂屬於法律上重要原則性之問題。次查原判決已
    於理由中敘明本件與司法院釋字第472號解釋意旨無違，上
    訴意旨猶執原詞加以指摘，亦難認其所主張具有法律原則性
    之爭點。是以上訴人提起本件上訴，不合首揭規定，不應許
    可，其上訴難謂合法，應予駁回。
五、依行政訴訟法第249條第1項前段、第104條、民事訴訟法第
    95條、第78條，裁定如主文。
中　　華　　民　　國　　96　　年　　9　　 月　　20　　日
                  第一庭審判長法  官　高　啟　燦
                              法  官  黃　璽　君
                              法  官　廖　宏　明
                              法  官　楊　惠　欽
                              法  官　林　樹　埔
以  上  正  本  證  明  與  原  本  無  異
中　　華　　民　　國　　96　　年　　9　　 月　　20　　日
　　　　　　　　　　　　　　　書記官　彭　秀　玲
